臺灣板橋地方法院刑事判決　　　　　　　95年度訴字第2936號
公　訴　人　臺灣板橋地方法院檢察署檢察官
被　　　告　甲○○
選任辯護人　鄒孟昇律師
被　　　告　乙○○原名：簡裕.
上列被告因詐欺案件，經檢察官提起公訴（95年度偵字第373號）
，因被告為有罪陳述，經本院聽取當事人意見後，裁定依簡式審
判程序審判，判決如下：
    主  文
甲○○、乙○○共同犯常業詐欺取財罪，各處有期徒刑壹年肆月
。均緩刑肆年。
    事  實
一、甲○○、乙○○（原名：簡裕豊）受僱於周銓澤（由檢察官
    通緝中），其三人基於常業詐欺取財之犯意，先經由周銓澤
    之指示，由甲○○出名擔任東麟電訊國際有限公司（下簡稱
    ：東麟電訊公司）之負責人，再先後於民國94年3 月31日為
    與其等有詐欺犯意聯絡之范揚整（經檢察官另案起訴），以
    范揚整具巨東國際行銷總務人員之身分向國泰世華商業銀行
    股份有限公司（下簡稱：國泰世華商銀），於94年8 月15日
    以范揚整具東麟電訊（起訴書誤載為：東霖電訊）倉管人員
    之身分向中華商業銀行股份有限公司（下簡稱：中華商銀）
    ，於94年9 月15日以范揚整具東麟電訊倉管人員之身分向匯
    豐商業銀行股份有限公司（下簡稱：匯豐銀行），申請取得
    現金卡、信用卡；復於94年間，為與其等有詐欺犯意聯絡之
    江淑燕（檢察官另案偵查），先以江淑燕具東麟電訊（起訴
    書誤載為：東霖公司）會計人員之身分向國泰世華銀行申請
    取得信用卡2 張後，再以以卡辦卡之方式，94年8 月15日向
    匯豐銀行申請取得信用卡2 張。周銓澤、甲○○、乙○○先
    後以此詐術使上開發卡銀行誤認為范揚整、江淑燕均係有正
    常職業且有如各申請表所載之年收入資力之人而予以核卡，
    於銀行核卡後，甲○○、簡裕豊、周銓澤則向客戶收取額度
    一成五至二成五不等之佣金，嗣經江淑燕取得匯豐銀行（起
    訴書誤載為：國泰世華銀行）信用卡2 張後，乃以刷卡消費
    方式詐得款項共計新臺幣（下同）12萬元（起訴書誤載為：
    109,631 元），嗣尚餘109,631 元未還；范揚整領得國泰世
    華銀行及中華商銀信用卡、現金卡後，將信用卡、現金卡交
    付甲○○，由甲○○持以刷卡消費及預借現金之方式詐騙財
    物，甲○○、乙○○、周銓澤以成數從中取得利潤，各別致
    使中華商銀損失6 萬元、國泰世華商銀損失28,624元，嗣范
    揚整於94年11月1 日11時40分許，前往位於臺臺北縣板橋市
    ○○路○ 段285 號匯豐銀行板橋分行領取先前申請之信用卡
    時，為員警當場查獲，經警追查，始悉上情。
二、案經臺北縣政府警察局移送臺灣板橋地方法院檢察署檢察官
    偵查起訴。
    理  由
一、訊據被告劉峰為、乙○○對前揭事實均坦承不諱，其二人所
    供述之情節，核與共犯范揚整於警詢中供述之情形相符，並
    經被害人匯豐銀行之人員陳平、國泰世華銀行之人員游騰義
    、中華商銀之人員曾貫哲於警詢中指證在卷，復有搜索扣押
    筆錄、扣押物品目錄表、各信用卡、現金卡申請書影本、信
    用卡歷史帳單查詢資料、提領現金之翻拍照片、東麟電訊公
    司之公司登記查詢資料在卷可證。又按刑法修正前所規定之
    常業犯，並不以行為人無其他職業為要件，只要行為人有反
    覆從事某種行為，並以該項行為之所得供作日常生活給養所
    需，有此主觀之意思，暨客觀之事實表現即為已足；是刑法
    上規定之常業罪，係指反覆以同種類行為為目的之社會活動
    之職業性犯罪而言，只須行為人有賴某種犯罪為業之意思，
    而有事實之表現為已足，不以藉該犯罪為唯一生存者為必要
    ，縱令尚有其他職業、收入，亦無礙成立常業犯（最高法院
    85年臺上字第510 號判例意旨參照）。本件被告二人對於其
    二人係受僱於周銓澤之僱用，由被告劉峰為出面擔任東麟電
    訊公司之負責人，並以為人證明係東麟公司員工等詐術手法
    ，賺取利潤，足見被告二人及共犯周銓澤當時確有恃上揭詐
    欺手法維生之常業詐欺之犯意並有事實之表現甚明。綜上，
    ，本件事證明確，被告劉峰為、乙○○二人犯行均洵堪認定
    。
二、本案被告行為後，94年2 月2 日修正公布、95年7 月1 日施
    行之刑法，業已刪除刑法第340 條之常業詐欺取財罪（以95
    年7 月1 日為時點，下簡稱：修正前、修正後），但修正前
    刑法第340 條常業竊盜罪之有期徒刑部分之刑度為：1 年以
    上7 年以下有期徒刑，而同法第339 條第1 項普通詐欺取財
    罪之刑度為：5 年以下有期徒刑，刑法第340 條法條修正後
    ，因常業犯業已刪除，應將行為人所犯刑法第339 條第1 項
    （或第2 項之未遂犯）之罪分論併罰，即依詐欺取財之次數
    分論併罰。查本案被告二人本案所為之前揭犯行，若以各次
    詐欺取財單獨論之，至少4 次，其有期徒刑最高度可達有期
    徒刑20年之上限，較修正前刑法第340 條常業詐取財罪之法
    定本刑為重，依修正後刑法第2 條第1 項之規定比較結果，
    應適用較輕之修正前行為時之刑法第340 條常業詐欺取財罪
    規定論罪。被告二人所為，均係犯修正前刑法第340 條之常
    業詐欺取財罪。被告二人本案行為後，刑法分則各條文所定
    之罰金刑部分，94年2 月2 日修正公布之刑法第33條第5款
    規定，已將原罰金刑最低額度由銀元1 元（相當於新臺幣3
    元），提高為新臺幣1 千元以上，且以百元計之，並於95
    年7 月1 日施行，比較新、舊法結果，應以行為時法律即修
    正前刑法第33條第5 款規定有利於被告。又被告行為後，刑
    法施行法增訂第1 條之1 第1 項、第2 項分別規定：「中華
    民國94年1 月7 日刑法修正施行後，刑法分則編所定罰金之
    貨幣單位為新臺幣」、「94年1 月7 日刑法修正時，刑法分
    則編未修正之條文定有罰金者，自94年1 月7 日刑法修正施
    行後，就其所定數額提高為30倍。但72年6 月26日至94年1
    月7 日新增或修正之條文，就其所定數額提高為3 倍」，此
    條文已於95年7 月1 日施行，因1 銀元係以新臺幣3 元計算
    ，原銀元罰金刑與新法以新臺幣為計算單位提高3 倍，其結
    果均無實質之差異，以罰金刑之修正前後規定為比較，並無
    修正前規定對被告不利之情形，依一般法律適用原則，逕適
    用現行之新法。又被告二人就上揭常業詐欺取財犯行，與周
    銓澤間有犯意聯絡及行為分擔，均為共同正犯（按刑法第28
    條於95年7 月1 日修正施行，因本案事實未涉及陰謀、預備
    共同正犯之問題，經比較新、舊法，無何者較有利於被告之
    情形，依一般法律適用原則，亦應適用修正後之現行刑法第
    28條，另范揚整等人因僅有詐欺之犯意聯絡，而無常業之犯
    意及事實，非屬常業詐欺犯行之共同正犯）。
三、茲審酌被告二人為本案犯行係為圖得不法利潤，所為對金融
    秩序及社會交易安全實有影響，犯罪所生之危害非輕，及念
    其二人年紀尚輕，本案均係初犯，有臺灣高等法院前案紀錄
    表2 份在卷可考，素行尚佳，其二人於本案復立於附從受指
    示之地位，有證據之詐欺取財犯行總金額非高，及事後坦承
    犯行，表示悔悟之態度等一切情狀，各量處如主文所示之刑
    。末查被告二人前均未曾受有任何刑之宣告，有前開前案紀
    錄表卷可按，念其二人年紀尚輕，於本案始終坦承犯行，且
    非主謀，於本院審理期間亦已有與部分被害銀行進行和解，
    賠償被害銀行損失，有銀行同意書在卷可參，顯見被告二人
    尚有悔意，本院認其二人經此偵審教訓，當知警惕，應無再
    犯之虞，對其二人所宣告之刑以暫不執行為適當，爰均依現
    行刑法第74條第1 項第1 款之規定併宣告緩刑4 年（依最高
    法院95年第8 次刑事庭會議決議意旨，關於緩刑，縱被告行
    為時係在修法前，仍一律適用新法），以啟自新。
四、至於起訴書犯罪事實欄記載稱：被告二人與周銓澤虛設東霖
    電訊公司、進昇理財管理顧問公司、巨東國際公司云云，惟
    經本院查詢經濟部之公司登記資料，並無此等公司設立登記
    之事實，有公司登記公示資料在卷可查，公訴意旨此部分尚
    有誤會，附此敘明。
據上論斷，應依刑事訴訟法第273 條之1 第1 項、第299 條第1
項前段，刑法第2 條第1 項前段、第28條、修正前刑法第340 條
、刑法第74條第1 項第1 款，刑法施行法第1 條之1 第1 項、第
2項 前段，判決如主文。
本案經檢察官陳盈錦到庭執行職務。
中　　華　　民　　國　　96　　年　　3 　　月　　15　　日
                  刑事第四庭    法　官  王復生
以上正本證明與原本無異
如不服本判決應於送達後10日內向本院提出上訴狀
                                書記官　陳秀慧
中　　華　　民　　國　　96　　年　　3     月    16    日
附錄本案論罪科刑法條全文：
修正前刑法第340條：
以犯第339條之罪為常業者，處一年以上七年以下有期徒刑，得
併科五萬元以下罰金。
